【裁判字號】    99,抗,34
【裁判日期】    990331
【裁判案由】    聲請撤銷緩刑
【裁判全文】
臺灣高等法院高雄分院刑事裁定            99年度抗字第34號
抗  告  人  愛德華雷根英文姓.
即受刑人夫
代  理  人  乙○○  律師
抗  告  人
即受刑人    丙○○
上列抗告人因聲請撤銷緩刑案件，不服臺灣高雄地方法院中華民
國97年5 月7 日裁定（97年度審撤緩字第50號），提起抗告，本
院裁定如下：
    主  文
原裁定撤銷，發回臺灣高雄地方法院。
    理  由
一、程序方面：按「被告、自訴人、告訴人或附帶民事訴訟當事
    人，有左列情形之一者，得為公示送達：一、住、居所、事
    務所及所在地不明者。二、掛號郵寄而不能達到者。三、因
    住居於法權所不及之地，不能以其他方法送達者」，「被告
    之法定代理人或配偶，得為被告之利益獨立上訴」，「抗告
    ，除本章有特別規定外，準用第3 編第1 章關於上訴之規定
    」，刑事訴訟法第59條、第345 條及第419 條分別定有明文
    。查原審97年度審撤緩字第50號刑事裁定對受刑人丙○○送
    達至高雄市○○區○○街153 號10樓之1 ，因受刑人已不住
    該址，故無法依刑事訴訟法第62條準用民事訴訟法第136 、
    137 條規定，投交應受送達人或依法得為代收之人，乃於97
    年5 月13日改依民事訴訟法第138 條辦理寄存送達，此有98
    年12月21日中華郵政股份有限公司高雄郵局郵務科郵特字第
    0980000085號函文在卷可稽（見本院卷第35頁）。惟受刑人
    陳稱其於96年5 月3 日出境迄今即未居住該址，有法務部入
    出境資訊連結作業在卷可稽（見本院卷第52頁）。受刑人既
    有未住於原址且所在地不明情形，該裁定未依上開法律規定
    對受刑人為公示送達顯有未洽，是原審知悉上情後，乃對受
    刑人於99年1 月7 日重為合法之送達（本院卷第43頁），而
    抗告人分別於99年1 月7 日及98年10月27日提起抗告，均未
    逾抗告期間，為屬適法，合先敘明。
二、原裁定意旨略以：
  (一)聲請意旨略以：受刑人丙○○因犯放火燒燬建物及住宅案件
    ，經台灣高雄地方法院於民國96年5 月10日以96年度訴字第
    672 號判決判處有期徒刑2 年，緩刑4 年，緩刑期內付保護
    管束，並應完成精神治療，於96年6 月11日確定。茲受刑人
    於96年5 月3 日業已出境並未再入境，顯難以執行其緩刑付
    保護管束及必要之命令，有刑法第75條之1 第1 項第4 款所
    定撤銷緩刑宣告之情形，是認原宣告之緩刑難收其預期效果
    ，而有執行刑罰之必要，爰依刑事訴訟法第476 條規定聲請
    撤銷其緩刑宣告等語。
  (二)查本件受刑人丙○○前因犯放火燒燬現供人使用之住宅未遂
    罪，經台灣高雄地方法院於96年5 月10日以96年度訴字第67
    2 號判決判處有期徒刑2 年，緩刑4 年，緩刑期間內付保護
    管束，並應完成精神治療，於96年6 月11日確定在案，有上
    開刑事判決書、臺灣高等法院被告前案紀錄表附卷可稽。而
    本件受刑人於96年5 月3 日即已出境，迄今未再入境，有法
    務部入出境資訊連結作業表1 紙在卷可憑，是受刑人於受緩
    刑之宣告後，並未履行完成精神治療之負擔，即出境未再入
    境，其違反情節重大，顯未知悔悟，本院認受刑人原宣告之
    緩刑顯難收其預期效果，而有執行刑罰之必要，是聲請人依
    刑法第75條之1 第1 項第4 款之規定聲請撤銷緩刑之宣告，
    核無不合，應予准許。
三、抗告意旨略以：抗告人即受刑人丙○○，其配偶即另一抗告
    人愛德華雷根係外籍人士無法長期在台居留，故受刑人於先
    前涉犯公共危險罪於96年5 月1 日開庭辯論終結後，因抗告
    人夫妻先前共同居住於荷蘭，且丙○○有荷蘭國籍，又法院
    並未限制其出境，抗告人愛德華雷根遂於開庭後在96年5 月
    3 日協同丙○○前往荷蘭居住，並讓丙○○於荷蘭接受精神
    治療。98年10月係抗告人陪同丙○○返台探視其母親，未料
    竟在機場當場遭逮捕並即解送桃園地檢後發監執行。而受刑
    人並非故意違反該案「緩刑期間內應付保護管束，並應完成
    精神治療」規定，爰請求撤銷原裁定並維持原判決之緩刑宣
    告等語。
四、經查：
  (一)按緩刑制度設計之本旨，除可避免執行短期自由刑之流弊外
    ，主要目的係在獎勵惡性較輕者使其遷善，而經宣告緩刑後
    ，若有具體事證足認受宣告者並不因此有改過遷善之意，即
    不宜給予緩刑之寬典，乃另有撤銷緩刑宣告制度。又受緩刑
    之宣告而違反刑法第74條第2 項第1 款至第8 款所定負擔情
    節重大者，足認原宣告之緩刑難收其預期效果，而有執行刑
    罰之必要者，得撤銷其宣告，刑法第75條之1 第1 項第4 款
    固有明文規定。惟考其立法意旨略以：修正條文第74條第2
    項增列法院於緩刑期間內，得命犯罪行為人於緩刑期內應遵
    守之事項（例如向被害人支付相當數額、向公庫支付一定之
    金額、接受精神、心理輔導、提供義務勞務或其他為預防再
    犯之事項），明定違反該條所定事項情節重大者，得撤銷其
    緩刑宣告，以期週延，且本條採用裁量撤銷主義，賦與法院
    撤銷與否之權限，實質要件即以「足認原宣告之緩刑難收其
    預期效果，而有執行刑罰之必要」，供作審認之標準。至於
    所謂「情節重大」，係指：受判決人顯有履行負擔之可能，
    而隱匿或處分其財產、故意不履行、無正當事由拒絕履行或
    顯有逃匿之虞等情事而言。準此，上揭「得」撤銷緩刑之情
    形，法官應依職權本於合目的性之裁量，妥適審酌被告於緩
    刑期間內違反應遵守事項之情節是否重大，是否已難收其預
    期之效果，而確有執行刑罰之必要，此與刑法第75條第1 項
    所定2 款要件，有一具備，即毋庸再行審酌其他情狀，應逕
    予撤銷緩刑之情形不同。
  (二)本件檢察官聲請意旨認抗告人未履行緩刑期內應完成精神療
    之義務，係以受刑人於96年5 月3 日即已出境，迄今未再入
    境，其於緩刑宣告後，未履行完成精神治療之負擔為論據。
    惟查，受刑人雖於96年5 月3 日出境未居住於台灣，然其返
    回荷蘭國籍之住所地後，即接連於荷蘭Maximar 醫學中心接
    受精神病治療，並於96年6 月15日至同年9 月26日，於同年
    12月1 日至同年月2 日，於同年月3 日至同年月6 日等三度
    住院接受治療，此有受刑人之荷蘭護照影本及荷蘭Maxima醫
    學中心於98年11月9 日出具並經駐荷蘭台北代表處認證之證
    明文件在卷可稽（見本院卷第25-26 頁；第69-71 頁），則
    原聲請人遽以受刑人出境未返台即認其未履行精神治療之負
    擔，原宣告之緩刑顯難收其預期效果，顯非無疑。再者，原
    判決命受刑人完成精神治療之緩刑期限係4 年，該刑事判決
    於96年6 月11日確定，完成精神治療之期限係於100 年6 月
    11日止，受刑人於98年10月返國後，亦有逾1 年半之時間於
    國內接受精神治療。況且，受刑人於國外居住期間，亦長期
    接受精神治療，是據上證據，均難認受刑人有故意不履行、
    無正當事由拒絕履行緩刑負擔之情事。原裁定漏未調查及此
    ，遽予准許檢察官聲請撤銷緩刑，於法即有未合。
  (三)綜上，原審未具體究明抗告人原宣告之緩刑期間內，抗告人
    是否有違反刑法第74條第2 項第1 款至第8 款所定負擔情節
    重大而顯難收其預期效果，確有執行刑罰之必要，逕予撤銷
    受刑人緩刑之宣告，容有未洽，況得否撤銷緩刑之宣告，攸
    關抗告人之應否受執行刑罰，涉及人身自由之程序保障，似
    應給予抗告人陳述意見之適當機會為妥，抗告人執原審未予
    審究其非惡意不履行緩刑之負擔而提起抗告，指摘原裁定不
    當，非無理由，為兼顧抗告人審級利益，應由本院將原裁定
    撤銷，並發回原審詳加調查，另為妥適之裁定。
據上論斷，依刑事訴訟法第413條前段，裁定如主文。
中    華    民    國    99    年    3     月    31    日
                  刑事第一庭    審判長法  官  周賢銳
                                      法  官  徐美麗
                                      法  官  施柏宏
以上正本證明與原本無異。
不得抗告。
中    華    民    國    99    年    3     月    31    日
                                      書記官  魏文常

司法院資訊處製作；財團法人民間司法改革基金會備份。
